臺灣高等法院刑事判決
110年度上訴字第2219號
上  訴  人  
即  被  告  陳進財
上列上訴人因違反洗錢防制法等案件，不服臺灣桃園地方法院10
9年度金訴字第114號，中華民國110年4月16日第一審判決（起訴
案號：臺灣桃園地方檢察署109年度偵緝字第256號），提起上訴
，本院判決如下：
    主  文
上訴駁回。
    犯罪事實及理由
一、本案經本院審理結果，認第一審以上訴人即被告陳進財所為
    係犯刑法第30條第1項前段、第339條第1項之幫助詐欺取財
    罪，及刑法第30條第1項前段、洗錢防制法第14條第1項之幫
    助一般洗錢罪；其係以一提供帳戶資料行為，同時觸犯上開
    2罪名，依刑法第55條從一重以幫助一般洗錢罪處斷；起訴
    書認被告係犯一般洗錢罪，尚有未洽，已當庭踐行告知程序
    ，僅屬行為態樣為正犯或從犯之差別，毋庸變更起訴法條；
    經依刑法第30條第2項減輕其刑，審酌被告所為增長詐財歪
    風，增加檢警查緝犯罪困難，危害社會秩序，致告訴人受有
    財產損害，考量告訴人受害金額、被告參與程度、犯罪情節
    、迄未賠償告訴人損害、犯罪後之態度，兼衡其領有身心障
    礙（肢障）證明、智識程度、工作收入情形、生活經濟狀況
    等一切情狀，量處有期徒刑4月，併科罰金新臺幣（下同）1
    萬元，且諭知罰金如易服勞役，以1千元折算1日。並說明本
    案無證據足認被告因提供帳戶資料獲有任何犯罪所得，且被
    告為幫助犯，對於正犯所移轉、變更、掩飾、隱匿、收受、
    取得、持有、使用之財物或財產上利益，不適用責任共同原
    則，爰不於本案宣告沒收。經核原判決之認事用法並無違誤
    ，量刑亦稱妥適，應予維持，並引用第一審判決書記載之犯
    罪事實、證據及理由（如附件）。
二、被告上訴意旨略以：
　㈠被告並無提供本案土地銀行帳戶資料給他人使用，係於107年
    10月12日發現遺失該帳戶存摺、金融卡等物，同日打電話口
    頭掛失，107年10月15日再臨櫃辦理掛失及補領手續，然因
    該帳戶已成為「警示帳戶」而無法辦理。被告未與他人及其
    所屬詐欺集團成員有何犯意聯絡，且未參與詐欺取財犯行。
    請向土地銀行楊梅分行調閱被告辦理掛失紀錄，及調閱被告
    當時所使用門號0000000000號、0000000000號行動電話之通
    聯紀錄，並傳喚土地銀行人員及提領款項之人到庭對質。
　㈡原判決未調查被告提供本案帳戶資料是否有對價關係。且除
    本案土地銀行存摺外，被告當時另有玉山銀行存摺3本、郵
    局存摺1本，大可全部出售予詐欺集團，以獲取更多酬金，
    又告訴人吳貞儀係從玉山銀行帳戶轉帳金錢至本案土地銀行
    帳戶，倘被告亦提供玉山銀行存摺，相同銀行互轉金錢更為
    方便，可證明被告係遺失本案土地銀行存摺、金融卡。
　㈢被告前無類似犯罪紀錄，因保管不慎遺失帳戶資料，實際上
    亦是受害人，與詐欺集團成員並無聯絡紀錄或對價關係，情
    節並非重大。被告母親高齡96歲，患有疾病，行動需他人協
    助，近日不慎跌倒受傷，需持續至醫院回診復健及追蹤治療
    。被告年齡63歲，患有左側手上臂及前臂深層割傷合併左側
    臂神經叢受傷、糖尿病合併高血壓等病症，必須長期門診回
    診，領有身心障礙證明。請減輕刑度，並給予被告緩刑機會
    等語。
三、本案被告申設土地銀行帳戶於107年1月1日起至同年10月8日
    止，未有任何交易紀錄，且帳戶餘額僅20元（見原審卷109
    、113頁），顯非經常性使用之帳戶。詎告訴人吳貞儀遭人
    詐騙，依對方指示於107年10月12日晚間6時44分、45分許，
    接續轉帳4萬9912元、4萬9913元至該帳戶後，旋於同日晚間
    7時2分至18分許，遭人持金融卡操作自動櫃員機提領一空（
    見原審卷113頁），足認該帳戶於107年10月間已置於他人實
    力支配之下，供詐欺取財及掩飾、隱匿犯罪所得之用。而被
    告就該他人如何取得其帳戶金融卡，並知悉密碼等節，前後
    供述不一，且與客觀事證不符，業經原判決論述綦詳（見原
    判決4至6頁），俱有卷證可按。原審綜合上情，因認被告所
    辯遺失帳戶資料云云不足採信，其確有交付上開帳戶之金融
    卡、密碼予他人之事實，洵屬有據，並無違反證據法則、論
    理法則、經驗法則等情事。
四、被告雖以前詞，提起本件上訴，惟查：
　㈠被告固一再主張其曾打電話及臨櫃辦理掛失及補發手續云云
    ，惟經本院函詢臺灣土地銀行楊梅分行，其明確函覆被告並
    未於107年10月12日及同年月15日辦理掛失及補發申請，有
    該分行110年11月1日楊梅字第1100002812號函及所附金融卡
    狀態、存摺掛失狀態查詢資料可憑（本院卷87至92頁），其
    主張已嫌無據，況行為人於提供帳戶資料後，縱前往金融機
    構辦理掛失，亦不影響其幫助犯行之成立。另上訴意旨所指
    門號0000000000號、0000000000號行動電話通聯紀錄，已逾
    6個月保存期限而無從調查（見本院卷73至81頁），遑論被
    告提供帳戶資料，亦未必會以上開門號與對方聯繫。至於上
    訴意旨所辯被告未與詐欺集團成員有犯意聯絡，且未參與詐
    欺取財犯行等語，乃屬共同正犯之範疇，核與本案幫助犯之
    成立無涉，亦不足憑以動搖原判決所為之事實認定。被告於
    最後陳述時，聲請傳喚土地銀行人員及提領款項之人到庭對
    質（見本院卷108頁），惟就其究竟有無辦理掛失手續，業
    據土地銀行函覆明確，況不影響本案犯行之成立；而提領款
    項之人，目前身分不明，亦與本案犯行無涉，因認均無調查
    之必要，爰不予傳喚調查，附此敘明。
　㈡實務上行為人提供帳戶資料之動機不一而足，未必均有對價
    關係，且與本案被告所犯幫助詐欺取財罪、幫助一般洗錢罪
    之構成要件無涉，僅屬犯罪所得沒收之問題。又被告除本案
    土地銀行帳戶外，是否另有申設其他金融帳戶，有無一併將
    之提供予他人使用，亦均與本案無關，無從採為有利被告之
    認定。
　㈢刑之量定，係實體法賦予法院得自由裁量之事項，倘其量刑
    已以行為人之行為罪責為基礎，並斟酌刑法第57條各款所列
    情狀，在法定刑度內，酌量科刑，如無偏執一端，致明顯失
    出失入情形，即不得遽指為不當或違法。本案被告所論處之
    幫助一般洗錢罪，法定刑為7年以上有期徒刑，併科5百萬元
    以下罰金，原審依刑法第30條第2項減輕其刑，審酌上述一
    切情狀，判處有期徒刑4月，併科罰金1萬元，難認有何量刑
    過重、違反罪刑相當原則等情事。上訴意旨辯稱被告係遺失
    帳戶資料，自己亦是受害人云云，並不足採；所稱被告未實
    際獲取不法對價、領有身心障礙（肢障）證明（見原審卷99
    頁），業經原判決列為量刑審酌因素，並無漏論；至於所舉
    被告之前科素行、其與母親之年齡、健康情形等節，則與本
    案罪責程度欠缺重要關連性，均不足以撼動原判決量刑之適
    法妥當性，其請求從輕量刑云云，難認有據。又被告於109
    年6月間，因參與詐欺集團，涉犯3人以上共同詐欺取財等罪
    ，經本院於110年5月13日判處應執行有期徒刑1年8月在案，
    有本院被告前案紀錄表及該案第一審判決（見原審卷143至1
    55頁）可參，核與刑法第74條第1項緩刑要件不合，自無從
    宣告緩刑。綜上所述，被告僅憑前詞，提起本件上訴，為無
    理由，應予駁回。
據上論斷，應依刑事訴訟法第368條、第373條，判決如主文。
本案經檢察官張羽忻提起公訴，檢察官董怡臻到庭執行職務。
中　　華　　民　　國　　110 　年　　12　　月　　9 　　日
              　　刑事第六庭    審判長法　官  劉方慈
                                      法　官  許曉微
                                      法　官  朱嘉川
以上正本證明與原本無異。
如不服本判決，應於收受送達後20日內向本院提出上訴書狀，其
未敘述上訴之理由者並得於提起上訴後20日內向本院補提理由書
（均須按他造當事人之人數附繕本）「切勿逕送上級法院」。
                                      書記官  尤朝松
中　　華　　民　　國　　110 　年　　12　　月　　10　　日
附錄本案論罪科刑法條全文
洗錢防制法第2條
本法所稱洗錢，指下列行為：
一、意圖掩飾或隱匿特定犯罪所得來源，或使他人逃避刑事追訴
    ，而移轉或變更特定犯罪所得。
二、掩飾或隱匿特定犯罪所得之本質、來源、去向、所在、所有
    權、處分權或其他權益者。
三、收受、持有或使用他人之特定犯罪所得。
洗錢防制法第14條
有第二條各款所列洗錢行為者，處7年以下有期徒刑，併科新臺
幣5百萬元以下罰金。
前項之未遂犯罰之。
前二項情形，不得科以超過其特定犯罪所定最重本刑之刑。
中華民國刑法第339條
意圖為自己或第三人不法之所有，以詐術使人將本人或第三人之
物交付者，處5年以下有期徒刑、拘役或科或併科50萬元以下罰
金。
以前項方法得財產上不法之利益或使第三人得之者，亦同。
前二項之未遂犯罰之。
附件：
臺灣桃園地方法院刑事判決
                                    109年度金訴字第114號
公　訴　人　臺灣桃園地方檢察署檢察官
被　　　告　陳進財　
上列被告因違反洗錢防制法等案件，經檢察官提起公訴（109 年
度偵緝字第256 號），本院判決如下：
    主  文
陳進財幫助犯洗錢防制法第十四條第一項之一般洗錢罪，處有期
徒刑肆月，併科罰金新臺幣壹萬元，罰金如易服勞役，以新臺幣
壹仟元折算壹日。
    事  實
一、陳進財依其社會生活經驗及智識程度，可預見將其所有之金
    融帳戶金融卡及密碼交付予他人使用，足供詐欺集團作為人
    頭帳戶，用為收受被害人遭詐騙所匯入款項之工具，且該他
    人將款項提款後，將生遮斷資金流動軌跡之效果，而藉此掩
    飾或隱匿犯罪所得之真正去向，仍基於上開結果發生亦不違
    背其本意之幫助詐欺取財、幫助掩飾詐欺所得去向之洗錢之
    不確定故意，於民國107 年10月12日前之不詳時間，在不詳
    地點，以不詳之方式，將其所申辦之臺灣土地銀行帳號000-
    000000000000000號（起訴書誤載為「000-000000000000000
     號」）帳戶（下稱土地銀行帳戶）之金融卡、密碼交付予
    真實姓名、年籍不詳之成年人。嗣該他人及其所屬詐欺集團
    成員（無證據可認已達3 人以上）取得上開帳戶資料後，即
    意圖為自己不法之所有，基於詐欺取財及洗錢之犯意聯絡，
    於107 年10月12日下午5 時52分許，撥打電話予吳貞儀，向
    吳貞儀佯稱其先前網路購物因設定有誤，將導致重複扣款，
    需配合轉帳始可解除云云，致吳貞儀陷於錯誤，而分別於同
    日晚間6 時44分許、同日晚間6 時45分許，依指示轉帳新臺
    幣（下同）4 萬9,912 元、4 萬9,913 元至上開土地銀行帳
    戶，款項旋經詐欺集團成員分次提領一空。後經吳貞儀發覺
    受騙而報警處理，始悉上情。
二、案經吳貞儀訴由臺中市政府警察局烏日分局報告臺灣臺中地
    方檢察署陳請臺灣高等檢察署檢察長令轉臺灣桃園地方檢察
    署檢察官偵查起訴。
    理  由
壹、程序方面
一、本判決以下所引用被告陳進財以外之人於審判外之陳述，被
    告於本院準備程序中已同意上開證據具有證據能力（見本院
    109 年度金訴字第114 號卷，下稱本院卷，第76頁），而檢
    察官迄於言詞辯論終結前亦未就證據能力之有無聲明異議，
    本院審酌上開證據資料作成時之情況，尚無違法、不當或顯
    不可信之情況，認以之作為證據應屬適當，依刑事訴訟法第
    159 條之5 規定，認前揭證據具證據能力。
二、本判決以下所引用之非供述證據，均與本件事實具有自然關
    聯性，且核屬書證、物證性質，又查無事證足認有違背法定
    程序或經偽造、變造所取得等證據排除之情事，復經本院依
    刑事訴訟法第164 條、第165 條踐行物證、書證之調查程序
    ，況檢察官、被告就此部分之證據能力亦均不爭執，是堪認
    均具有證據能力。
貳、實體方面
一、認定犯罪事實所憑之證據及理由：
    訊據被告固坦承上開土地銀行帳戶為其所申設，惟矢口否認
    有何幫助詐欺取財、幫助洗錢之犯行，辯稱：伊沒有將上開
    帳戶資料交付他人，伊是因為將上開帳戶資料放在包包內，
    結果包包底部破洞才遺失，當時殘障手冊也一併遺失，伊發
    覺遺失後有去銀行掛失金融卡，也有補辦殘障手冊，而伊因
    為怕忘記金融卡密碼，所以有把密碼寫在殘障手冊上面等語
    。經查：
  ㈠上開土地銀行帳戶為被告所申設乙節，為被告所是認；又告
    訴人吳貞儀因誤信詐欺集團，遂於前述之107 年10月12日晚
    間6 時44分許、同日晚間6 時45分許，分別轉帳4 萬9,912
    元、4 萬9,913 元至上開土地銀行帳戶之事實，業據證人即
    告訴人吳貞儀於警詢時陳述詳細（見臺灣臺中地方檢察署10
    8 年度偵字第9745號卷，下稱偵卷，第125 至128 頁），並
    有網路轉帳交易明細、告訴人名下玉山銀行帳戶之存摺內頁
    影本、內政部警政署反詐騙諮詢專線紀錄表、桃園市政府警
    察局八德分局廣興派出所受理刑事案件報案三聯單、受理各
    類案件紀錄表、受理詐騙帳戶通報警示簡便格式表、金融機
    構聯防機制通報單（見偵卷第275 至281 頁、第287 至289 
    頁、第315 頁、第325 頁），以及臺灣土地銀行楊梅分行10
    7 年11月23日楊存字第1075003305號函、109 年12月24日楊
    梅字第1090003338號函暨檢附之開戶資料、交易明細等件在
    卷可稽（見偵卷第183 至189 頁、本院卷第109 至115頁）
    ，是上開土地銀行帳戶已供詐欺集團使用，並充為向告訴人
    實施詐欺而詐取款項所用之工具等節，堪以認定。
  ㈡被告有於107 年10月12日前之某不詳時間，將上開帳戶資料
    交付他人之認定：
  ⒈詐欺集團為避免自金融機構帳戶之來源回溯追查其等身分，
    故使用他人金融機構帳戶供被害人匯款及取贓，則詐欺集團
    對於金融機構帳戶所有人發現存摺及金融卡遺失或遭竊時，
    均會向警方報案，並向金融機構辦理掛失止付，當知之甚稔
    ，是其等既有意利用他人帳戶作為詐欺工具，當無選擇隨時
    可能遭帳戶所有人掛失而無法使用之帳戶。且輔以現今社會
    上，確實存有不少為貪圖小利而出售自己帳戶供他人使用之
    人，其等更無必要使用他人遺失或遭竊之帳戶，作為收取款
    項之用；否則，倘該詐欺集團尚未及實施詐欺犯行，甚者已
    實施詐欺犯行而未及提領詐得款項前，該帳戶所有人已先行
    將帳戶掛失，豈無法遂行其等詐欺取財之目的，是詐欺集團
    應無將涉及詐騙成否之關鍵置於如此不確定境地之可能。本
    案告訴人遭詐並於107 年10月12日晚間6 時44分、同日晚間
    6 時45分將前述款項匯至上開土地銀行帳戶後，款項旋於同
    日晚間7 時2 分起至同日晚間7 時18分許，遭人分次提領一
    空乙節，此觀卷附之土地銀行帳戶交易明細即可知悉（見本
    院卷第113 頁）。是若詐欺集團成員並非藉由被告交付，而
    係偶然拾得被告遺失之上開帳戶資料，如何確保被告不會在
    其等提領詐騙贓款前掛失土地銀行帳戶，由此可認上開土地
    銀行帳戶應為詐欺集團確認安全無虞、可以實際掌控，不會
    有遭被告掛失之風險，其方能大膽使用且順利密集分次提領
    詐騙款項。
  ⒉再者，參以被告自陳：107 年6 月間上開帳戶資料尚未遺失
    ，但同年10月9 日後之交易紀錄，伊不清楚上開帳戶資料是
    否已經遺失等語（見本院卷第138 至139 頁），並與前述土
    地銀行帳戶之交易明細對照，顯示上開土地銀行帳戶於107
    年1 月1 日起至同年10月9 日之間，未有任何交易紀錄，且
    迄107 年10月8 日止，帳戶內餘額僅有20元，堪認於告訴人
    107 年10月12日匯入遭詐款項前，上開土地銀行帳戶屬餘額
    甚微且久未使用之帳戶，此情核與一般幫助詐欺、洗錢之行
    為人，多會交付帳戶內餘額所剩無幾且未再使用之帳戶，以
    減少日後無法取回所生損害之犯罪型態相符。
  ⒊被告雖辯稱上開帳戶資料係遺失云云。然而：
  ⑴被告其就遺失上開帳戶之情節，歷次供述如下：
  ①被告於偵查中供陳：伊是在彰化工作時遺失上開帳戶資料，
    也同時遺失伊胞妹之合作金庫銀行帳戶資料，遺失當下伊不
    知道，是回到桃園後方察覺伊包包底部有破洞導致東西遺失
    ，發現後隔2 天伊就去土地銀行辦理掛失；伊的金融卡密碼
    是582009，伊沒有把金融卡的密碼寫在存摺或提款卡上，伊
    不知道為何撿到的人會使用伊的帳號等語（見臺灣桃園地方
    檢察署109 年度偵緝字第256 號卷第47至48頁）。
  ②於本院準備程序中供稱：伊在彰化工作時，看到伊包包底部
    破洞，才發現上開土地銀行帳戶之存摺、金融卡遺失，伊是
    在彰化發現遺失的，當時伊的身分證影本、殘帳手冊也一起
    遺失；伊是把金融卡放在存摺的套子裡面，把身分證影本放
    在殘障手冊之套子裡面，然後把金融卡的密碼寫在身分證影
    本上面，就是只有寫密碼數字，沒有標示是上開土地銀行帳
    戶的金融卡密碼，伊不知道詐欺集團的人為何會知道那串數
    字就是金融卡密碼；伊發現遺失後，有去銀行辦理掛失，也
    有去掛失補辦殘障手冊等語（見本院卷第70至73頁）。
  ③於本院審理時則稱：伊的包包破洞才會遺失上開帳戶資料，
    伊沒有把金融卡密碼寫在提款卡上，伊是寫在殘障手冊之影
    印本上面，寫了上開土地銀行帳戶之帳號、密碼等語（見本
    院卷第138至140頁）。
  ④參諸被告上開歷次供述，可知其就發現上開帳戶資料遺失之
    地點、同時遺失之物品等情，陳述前後不一；且就其是否有
    將金融卡密碼另行記載、記載之位置及內容等細節，供述更
    見歧異，是其所稱上開帳戶資料係遺失之辯解，已難認屬實
    。
  ⑤況金融機構帳戶具有強烈之屬人性，存摺、金融卡亦事關個
    人財產權益保障，其專有性甚高，金融卡密碼更係帳戶所有
    人利用該金融卡提款之唯一途徑，是一般人理應將金融卡密
    碼默記在心，或將密碼與金融卡分開保管，以防止金融卡不
    慎遺失或遭竊時遭人冒用之風險，此為具一般智識程度之人
    均應知悉之事。而觀察被告於偵查中之上開供述可知，其既
    能清楚記憶、背誦土地銀行帳戶之金融卡密碼，理應無另行
    記載密碼之必要。又縱認需另行記載金融卡密碼，然依被告
    於本院準備程序中所陳，其僅係單純將金融卡密碼記載於身
    分證影本上，並未特意標註該數字即為金融卡密碼，則於金
    融卡和身分證影本係分別放置之情形下，拾得上開土地銀行
    帳戶、殘障手冊及身分證影本之人，又如何知悉身分證影本
    上記載之數字即為金融卡密碼，益見被告此部分辯詞，除有
    前述不一致之瑕疵外，更悖於常情，無從採信。
  ⑵被告固再稱其遺失上開帳戶資料之際，亦同時遺失殘障手冊
    ，其事後並有掛失金融卡及申請補發殘障證明等語。惟觀以
    卷附之「金融卡狀況查詢」資料（見本院卷第112 頁），顯
    示上開土地銀行帳戶金融卡之掛失記號為「0 」，堪認上開
    土地銀行帳戶金融卡未曾有掛失之紀錄。另被告領有之身心
    障礙證明，於107 年間起迄函覆時之109 年12月22日止，均
    無申請補發身心障礙證明之紀錄之事實，亦經桃園市政府社
    會局以109 年12月22日桃社障字第1090114621號函覆明確（
    見本院卷第95頁），足徵被告此部分所辯，均與前揭客觀事
    證不符，無法採認。
  ⑶綜上，被告辯稱上開帳戶資料係遺失云云，委無可採，其有
    於107 年10月12日前之某不詳時間，交付上開帳戶資料予他
    人之情事，應足認定。
  ㈢近年來詐欺集團利用人頭帳戶實行詐欺取財之犯罪案件層出
    不窮，業經平面或電子媒體披載、報導，政府亦一再多方宣
    導反詐騙政策，提醒一般民眾，是依一般人通常之知識、智
    能及經驗，應可得知輕易將自己名義申設之金融帳戶或提款
    卡交付他人，當能預見及認識該他人多係欲藉該帳戶取得不
    法犯罪所得，且隱匿資金實際取得人之身分以逃避追查，該
    帳戶恐成為協助他人藉以從事不法犯行之工具。本案自被告
    行為時業已成年，自述擔任車禍協會之義工之工作，並領有
    薪水等語觀之（見本院卷第73頁），堪認被告乃具一般智識
    程度及社會經驗之成年人。再衡以被告於本案行為前之97年
    間，已因其提供金融帳戶資料予他人，致該金融帳戶遭詐欺
    集團成員利用作為收受詐騙款項之用等行為，經本院以98年
    度桃簡字第2095號判決論罪科刑在案，此有上開刑事簡易判
    決、臺灣高等法院被告前案紀錄表在卷可佐（見臺灣桃園地
    方檢察署108 年度偵字第18876 號卷19至23頁、本院卷第13
    至15頁），足見被告前已因交付金融帳戶資料予他人之行為
    ，而有接受偵查、審理及科刑之經驗，更得認識其交付上開
    帳戶資料予他人，有使上開土地銀行帳戶遭詐欺集團利用作
    為收受詐騙款項工具之風險，且於詐欺集團成員利用金融卡
    提領帳戶內之款項後，會遮斷金流致使檢警難以查緝其款項
    去向，而生掩飾犯罪所得去向之情事。則被告於認知上開情
    事之情形下，仍將上開帳戶資料予他人使用，足證其主觀上
    具有幫助詐欺取財、幫助洗錢之不確定故意。
  ㈣從而，本件事證已臻明確，被告犯行已堪認定，應依法論科
    。
二、論罪科刑：
  ㈠按刑法上之幫助犯，係對於犯罪與正犯有共同之認識，而以
    幫助之意思，對於正犯資以助力，而未參與實施犯罪之行為
    者而言。是以，如未參與實施犯罪構成要件之行為，且係出
    於幫助之意思提供助力，即屬幫助犯，而非共同正犯。準此
    ，取得、持用金融機構帳戶之人，基於意圖為自己不法所有
    之犯意，向被害人施用詐術，以前揭詐騙手段向被害人詐財
    ，致使被害人因陷於錯誤而匯款入金融機構帳戶，該取得、
    持用金融機構帳戶之人應依刑法第339 條第1 項之詐欺取財
    罪論處。而本案被告單純提供上開帳戶資料之行為，並不能
    逕與向告訴人施以欺罔之詐術行為等視，且亦無證據證明被
    告有何參與詐欺取財犯行之構成要件行為，被告應屬幫助犯
    詐欺取財無訛。
  ㈡次按行為人提供金融帳戶提款卡及密碼供他人使用，嗣後被
    害人雖匯入款項，然此時之金流仍屬透明易查，在形式上無
    從合法化其所得來源，未造成金流斷點，尚不能達到掩飾或
    隱匿特定犯罪所得之來源、去向及所在之作用，須待款項遭
    提領後，始產生掩飾、隱匿之結果。故而，行為人提供金融
    帳戶提款卡及密碼，若無參與後續之提款行為，即非洗錢防
    制法第2 條第2 款所指洗錢行為，無從成立一般洗錢罪之直
    接正犯；又金融帳戶乃個人理財工具，依我國現狀，申設金
    融帳戶並無任何特殊限制，且可於不同之金融機構申請多數
    帳戶使用，是依一般人之社會通念，若見他人不以自己名義
    申請帳戶，反而收購或借用別人之金融帳戶以供使用，並要
    求提供提款卡及告知密碼，則提供金融帳戶者主觀上如認識
    該帳戶可能作為對方收受、提領特定犯罪所得使用，對方提
    領後會產生遮斷金流以逃避國家追訴、處罰之效果，仍基於
    幫助之犯意，而提供該帳戶之提款卡及密碼，以利洗錢實行
    ，仍可成立一般洗錢罪之幫助犯（最高法院108 年台上大字
    第3101號刑事裁定）。查，被告主觀上已認識其交付之上開
    土地銀行帳戶恐遭詐欺集團做為不法利用，又款項經他人提
    領後將產生斷點，而生掩飾犯罪所得去向之情事，且告訴人
    將遭詐款項匯入上開土地銀行帳戶後，確經詐欺集團成員分
    次提領一空等情，均如前述，是被告提供上開帳戶資料之行
    為，應成立幫助一般洗錢罪。
  ㈢是核被告所為，係犯刑法第30條第1 項前段、第339 條第1之
    幫助詐欺取財罪，及刑法第30條第1 項前段、洗錢防制法第
    14條第1 項之幫助一般洗錢罪。
  ㈣被告以提供上開帳戶資料之一行為，同時幫助詐欺集團成員
    對告訴人遂行詐欺取財及洗錢行為，屬一行為觸犯數罪名之
    想像競合犯，應依刑法第55條規定，從一重之幫助一般洗錢
    罪處斷。是公訴意旨認被告行為係犯洗錢防制法第14條第1
    項之一般洗錢罪，尚有未洽，惟業經本院當庭諭知被告行為
    可能係涉犯上開條文之幫助犯（見本院卷第133 頁），被告
    之防禦權已獲保障。又此部分係屬僅行為態樣正犯、從犯之
    差別，並非屬罪名之變更，不生變更起訴法條之問題，附此
    敘明。
  ㈤被告係基於幫助之犯意而犯一般洗錢罪，應依刑法第30條第2
     項規定，按正犯之刑減輕之。
  ㈥本院審酌被告率爾提供上開帳戶資料，所為方便詐欺集團行
    騙財物而增長詐財歪風，擾亂金融交易往來秩序，並增加查
    緝困難，危害他人財產安全及社會秩序之穩定，且使告訴人
    受有財產上之損害，所為自應非難；並衡酌其犯後否認犯行
    之犯後態度，及被告復非實際獲取詐得款項之人，而斟酌其
    於本案參與之程度、情節及尚未賠償告訴人所受損害等情，
    再兼衡本案被害人之人數、遭詐騙之金額，及被告領有身心
    障礙證明（肢障）之狀況（參桃園市身心障礙者個案資料表
    ，見本院卷第99頁），暨其自陳高中肄業之智識程度、工作
    為協助他人處理車禍事宜之生活經濟狀況等一切情狀（見本
    院卷第141 頁），量處如主文所示之刑，並就罰金得易服勞
    役部分，諭知易服勞役之折算標準。
三、沒收部分：
  ㈠本案雖經認定被告交付上開帳戶資料予他人使用，然並無積
    極證據足認被告因本案犯行而實際獲取任何犯罪所得，自不
    生犯罪所得應予沒收或追徵之問題。
  ㈡另洗錢防制法第18條第1 項固規定「犯第14條之罪，其所移
    轉、變更、掩飾、隱匿、收受、取得、持有、使用之財物或
    財產上利益，沒收之；犯第15條之罪，其所收受、持有、使
    用之財物或財產上利益，亦同。」，惟本案被告所為係洗錢
    防制法第14條第1 項洗錢罪之幫助犯，其犯罪態樣與實施犯
    罪之正犯有異，所處罰者乃其提供助力之行為本身，而非正
    犯實施犯罪之行為，因此幫助犯不適用責任共同之原則，對
    於正犯所移轉、變更、掩飾、隱匿、收受、取得、持有、使
    用之財物或財產上利益，自毋庸為沒收之宣告，併此敘明。
據上論斷，應依刑事訴訟法第299 條第1 項前段，洗錢防制法第
14條第1 項，刑法第11條、第30條第1 項前段、第2 項、第339
條第1 項、第55條、第42條第3 項，刑法施行法第1 條之1 第1
項，判決如主文。
本案經檢察官張羽忻提起公訴，經檢察官錢明婉到庭執行職務。
中　　華　　民　　國　 110　　年　　4 　　月　　16　　日
                  刑事第四庭  審判長法  官  黃柏嘉
                                    法  官  張家豪
                                    法  官  陳韋如
以上正本證明與原本無異。
如不服本判決應於收受判決後20日內向本院提出上訴書狀，並應
敘述具體理由。其未敘述上訴理由者，應於上訴期間屆滿後20日
內向本院補提理由書( 均須按他造當事人之人數附繕本) 「切勿
逕送上級法院」。
                                    書記官　鄭志鵬
中　　華　　民　　國　 110　　年　　4 　　月　　16　　日
附錄本案論罪科刑法條全文：
洗錢防制法第2條
本法所稱洗錢，指下列行為：
一、意圖掩飾或隱匿特定犯罪所得來源，或使他人逃避刑事追訴
    ，而移轉或變更特定犯罪所得。
二、掩飾或隱匿特定犯罪所得之本質、來源、去向、所在、所有
    權、處分權或其他權益者。
三、收受、持有或使用他人之特定犯罪所得。
洗錢防制法第14條
有第二條各款所列洗錢行為者，處7年以下有期徒刑，併科新臺
幣
5百萬元以下罰金。
前項之未遂犯罰之。
前二項情形，不得科以超過其特定犯罪所定最重本刑之刑。
中華民國刑法第339條
意圖為自己或第三人不法之所有，以詐術使人將本人或第三人之
物交付者，處5年以下有期徒刑、拘役或科或併科50萬元以下罰
金
。
以前項方法得財產上不法之利益或使第三人得之者，亦同。
前二項之未遂犯罰之。